【裁判字號】    91,上訴,1846
【裁判日期】    920703
【裁判案由】    貪污治罪條例等
【裁判全文】
臺灣高等法院刑事判決                          九十一年度上訴字第一八四六號
    上  訴  人  台灣臺北地方法院檢察署檢察官
    被      告  子○○
               己○○
                丙○○
                丁○○
                壬○○
                癸○○
    右六人共同
    選任辯護人  吳玲華律師
                謝維仁律師
                庚○○
                辛  ○
    右二人共同
    選任辯護人  張睿文律師
    被      告  戊○○
                乙○○
                甲○○
右上訴人因被告等貪污等案件，不服台灣臺北地方法院八十七年度訴字第一一五五號
中華民國九十一年四月二十九日第一審判決（起訴案號：台灣臺北地方法院檢察署八
十五年度偵字第二四二四四號、第二四一八六號、第二六五一七號、八十七年度偵字
第一三０八０號）提起上訴，本院判決如左：
    主  文
原判決關於己○○、丙○○、庚○○、辛○、子○○之部分均撤銷。
柯景祥共同連續行使偽造私文書，足以生損害於他人，處有期徒刑參年陸月。
丙○○共同連續行使偽造私文書，足以生損害於他人，處有期徒刑參年貳月。
庚○○共同連續行使偽造私文書，足以生損害於他人，處有期徒刑參年伍月。
辛○共同連續行使偽造私文書，足以生損害於他人，處有期徒刑參年。
子○○共同連續行使偽造私文書，足以生損害於他人，處有期徒刑參年伍月。
其他上訴駁回。
    事  實
一、己○○自民國（下同）七十三年十二月二十一日起至八十四年十月一日止、丙○○自七十四年八月十九日起至八十四年十月一日止、庚○○自七十四年八月十九
    日起至八十四年十月一日止、辛○自七十四年八月十九日起至八十四年十月七日
    止、子○○自七十一年十月十八日起至八十五年八月七日止等五人，原為台北農
    產運銷股份有限公司（以下簡稱台北農產公司）拍賣員，負責台北農產公司第一
    批發市場蔬菜拍賣業務。依農產品批發市場管理辦法（下稱管理辦法）第三十條
    第一項規定，市場人員應具市場人員聘僱資格標準表所定資格，始得予以聘僱；
    又依同辦法第三十六條前段規定，市場人員以專任為限，不得兼營工商業或兼任
    公私團體有給職或公職。其次，依據上開批發市場之「供應人申請登記及管理要
    點」（以下簡稱管理要點）第六條及相關作業規定，進場拍賣之果菜，由向農產
    品批發市場登記具有供應人資格之供應人提供，於進貨時，供應人應填具「果菜
    批發市場供應人進貨明細表」（一式四聯，以下簡稱進貨明細表），並按進貨作
    業流程辦理，即供應人將進貨明細表第一聯交給台北農產公司業管組（大門）後
    ，先過磅、編列版號及業管組指定卸貨區。進入拍賣場後，將其餘三聯進貨明細
    表交給理貨員，並依先後次序在理貨員指定區域內卸貨。理貨員負責點件及按照
    卸貨順序編列當日拍賣序號後，拍賣員評估本日到貨量及市場行情，作為拍賣價
    格起價參考，同時製作驗貨裁價表，評量產品等級，再按照序號先後循序拍賣。
    成交時拍賣員逐筆由左而右，由上而下填寫「交易計算傳票」（一式三聯，以下
    簡稱為傳票），該傳票需當場填寫供應人代號、拍賣菜種、等級、件數、重量、
    單價，並應加蓋承銷人章，其中第一聯係電腦聯，交由台北農產公司會計室核帳
    用，第二聯交予供應人，第三聯交予承銷人用以取貨及對帳用。成交後，隨即點
    交農產品予承銷人。前開管理要點第六條第十一項「供應代號不得借予他人使用
    ，並不得指定承銷人收貨代售」。若理貨員點件時，發現有農產品進場未依規定
    填具進貨明細表，係屬違規之「有貨無表」，依規定理貨員或拍賣員應填具「批
    發市場果菜集中卸貨轉移卸貨區登記表」（俗稱紅版，以下簡稱紅版），報請主
    管人員會同相關人員核驗後，方得交易，違反該規定，依管理要點第九條第二項
    第三款、第二項第四款分別處以停止供應十天，嚴重者註銷資格。供應人於台北
    市第三信用合作社營業部（以下簡稱台北三信）設有果菜專用帳戶，用來收取台
    北農產公司撥入之交易款及匯出管理費至台北農產公司之台北三信專戶內，台北
    農產公司亦應於交易後將款項透過台北三信匯入供應人專戶中完成交易。
二、前開拍賣員己○○、庚○○、丙○○、子○○、辛○等五人，於八十三年一月間
    至八十四年八月間，基於背信、行使偽造或變造私文書、行使業務上登載不實文
    書等之概括犯意聯絡，為下述不法行為：
(一)明知前開管理辦法第三十六條有不得兼營工商業之規定，竟提供渠等所借用ＺＢ
    九０八九、ＰＯ七七九六、ＺＡ六四一四、ＰＯ五七四一、ＺＡ二九六六等人頭
    供應人代號，請黃一峻、黃中山、呂銘鐘等不具供應商身分之人，及具供應商身
    分之許伯祥（Ｎ一二七六二號），私自中南部攬貨北上，再由渠等利用大門口並
    不逐車核對數量、品名之機會，以填具虛偽之進貨明細表（嗣後再更改內容），
    或將該人頭供應代號所供應之蔬菜品名及件數等記載於其他真正供應人進貨明細
    表之方式進貨，再利用拍賣技巧賣得較好價錢，使得台北農產公司將交易款撥付
    至上開借用之供應人設於台北三信營業部九一五三、三三六八、一七八一、二八
    六八、四七四七等帳戶中，嗣後再由己○○親自或利用其不知情之妻丁○○、丙○○親自或利用其不知情之妻壬○○、子○○親自或利用其不知情之妻癸○○、
    庚○○、辛○等人，自上述帳戶中以提領現金、或轉帳、或用支票方式，代繳借
    用之承銷人之低單價品交易款賺取價差，足以生損害於台北農產公司及附表一至
    五之供應人及承銷人。
(二)利用渠等擔任拍賣員從事拍賣蔬菜之機會，得悉由農產共同運銷單位Ｇ００六二
    四等團體所供應之蔬菜，如花胡瓜、苦瓜、茄子、青蔥等品質優良，拍賣時均能
    拍得較高單價，遂盟從中賺取價差之企圖，將該高單價蔬菜之交易傳票供應人，
    塗改為渠等所借用附表一至五之ＰＯ七七九六、ＰＯ五七四一、ＺＡ六四一四、
    ＺＡ二九六六、ＺＢ九０八九、Ｎ一二七六二、Ｎ一三八一五等人頭供應人代號
    。借用實際上未供應及承銷農產品之不知情之附表一至五供應人及承銷人代號、
    印章，未填寫進貨明細表、或紅版，而直接附加記載於不知情之其他真正供應人
    進貨明細表中，並於歸戶表或交易傳票之備註欄註記，或將交易傳票之供應人代
    號空白，於拍賣後或做帳時再依前開註記予以塗改或填補，將不知情之農產共同
    運銷單位等團體實際上供應蔬菜而拍得較高單價之交易傳票中，供應人代號塗改
    或填補為如前開人頭供應人代號後，再另行偽製：渠等借用附表一至五之承銷人
    七０八五洪朝和、０三五八梁建雄、七一四六蔡文華、三０五五黃文忠、七一七
    六吳陳英招、三０六三陳彩娥、三五七三許世雄等承銷代號，使上述真正供應商
    即農產共同運銷單位等團體交易單價，變成較實際交易為低之交易傳票，並使得
    台北農產公司將不知情之真正承銷人繳納之高價品交易款，撥付至上開借用之供
    應人設於台北三信營業部九一五三、三三六八、一七八一、二八六八、四七四七
    、一二七六等帳戶中，嗣後再由己○○親自或利用其不知情之妻丁○○、丙○○
    親自或利用其不知情之妻壬○○、子○○親自或利用其不知情之妻癸○○、庚○○、辛○等人，自上述帳戶中以提領現金、或轉帳、或用支票方式，代繳借用之
    承銷人之低單價品交易款，從中藉此取得高低單價差價之利益，足以生損害於台
    北農產公司及附表一至五之供應人及承銷人。嗣於八十四年八月二十二日至二十
    四日間，台北市政府市場管理處二科於夜間派員前往該批發市場瞭解拍賣作業情
    形，並要求提供部分供應人當日進貨情形及調閱進貨明細表、交易傳票等資料時
    ，發現己○○、庚○○、丙○○、辛○等四人進貨明細表擅自塗改嚴重，拍賣成
    交之交易傳票與進貨明細表數量不符，交易傳票資料如承銷人代號未填寫，且經
    常為有貨無表又無紅版等情形，始查獲上情，總計己○○詐得新台幣（下同）八
    百八十五萬零七百二十元、丙○○為三百三十萬九千七百九十九元、庚○○為六
    百七十二萬五千零九十六元，辛○為二百六十二萬四千二百零七元，子○○則為
    六百五十萬一千九百五十一元（如附表）。
三、案經法務部調查局台北市調查處移送台灣臺北地方法院檢察署檢察官偵查起訴。
    理  由
甲、有罪部分：
一、訊據被告子○○、己○○、丙○○、庚○○、辛○皆否認右揭犯行。均辯稱：台
    北農產公司，係屬民營企業型態，須自負盈虧，他們雖受雇於台北農產公司，但
    非依據法令從事公務之人，而起訴書所述之台北農產公司第一批發市場規定之作
    業流程，實務上根本無法做到，且他們並無偽造或塗改傳票盜賣高價貨品，賺取
    差價之犯行，至許景良等帳戶提領現金或轉帳或用支票方式代繳承銷人之交易款
    ，均係他們單純受雇或受託為之，與所謂「偽造交易傳票」、「從中取得高低單
    價差價之利益」無關云云。辛○於調查、偵訊時更辯稱：伊知道未填進貨明細表
    或紅版即准予拍賣為違規，但是因為紅版填寫很麻煩，而且未填寫進貨明細表仍
    可進貨，進貨明細表只是一個參考，最後結帳仍以交易傳票的實際交易量為依據
    。至於交易傳票之塗改，有時是因為同一供應人當日供應之貨品有很多批，就一
    直填寫該供應代號，後發現將別的供應人之交易傳票也填為該供應代號，所以劃
    掉錯誤之供應代號，再於備註欄填寫正確的代號；有時是因為供應人使用別的供
    應人之裝貨箱，伊依箱子上代號填寫交易傳票後發現錯誤再更改。又未填寫交易
    傳票上供應人代號主要原因是為了節省時間，但縱未填寫，因拍賣前理貨員會先
    將貨編號於裝貨箱上，伊於歸戶表（拍賣員自己作的筆記）及交易傳票上備註欄
    亦註記編號，待交易後再補填，若裝貨箱上亦無編號，則依進貨明細表補填，若
    進貨明細表上亦未記載，則交由會計處處理，待供應人發現貨款未入帳後與會計
    處核對後，再補填代號。庚○○於調查、偵訊時亦辯稱：無製作不實交易傳票套
    取不法利益。因補填紅版很麻煩，雖無進貨明細表，但包裝箱上有註明供應人代
    號，伊於拍賣前會先記在歸戶表上，俟當日拍賣完畢後再核算拍賣的數量，找其
    他供應人的進貨明細表空白處補填。而同一供應人拍賣序號穿插在其他供應人拍
    賣序號中，有時是因為同一供應人下貨堆放處不同，或因同一供應人貨品未全部
    一次拍賣出去，俟拍賣一輪後，回頭再拍賣之緣故。同一版號貨品因量很多，承
    銷人依需要進貨分別承銷。己○○於調查、偵訊時又辯稱；交易傳票都有實際交
    易，無虛偽不實。伊自上開許景良帳戶內提領現金是因為黃中山借用供應人許景
    良ＰＯ七七九六號代號及帳戶，而黃中山以每個月八千元代價將許景良三信之
    一九一九九一五三號帳戶印章、存摺交付伊之妻子丁○○，委託其代為提
    領現金，丁○○有時再請伊代為提領。又伊將由許景良帳戶轉帳入承銷人洪朝和
    （代號七一九二及七八五號）、梁健雄（代號三五八號）帳戶中，是受黃中
    山指示，伊無借用洪朝和承銷代號。再伊有簽賭六合彩，丁○○帳戶之資金往來
    有很多是六合彩賭金等云云。丙○○於調查、偵訊時另辯稱；伊有向呂銘鐘借用
    執照使用，是因為外頭有商人無執照依規定無權承銷或供貨，伊即向呂銘鐘借用
    之故；亦知呂銘鐘拍賣時有告知伊ＺＡ二九六六、Ｐ五七四一之供應人代號係呂
    銘鐘進之貨品云云。子○○於調查、偵訊時另辯稱：ＺＡ六四一四號、Ｎ一二七
    六二號供應人未填進貨明細表是庚○○、許伯祥拜託伊處理的，ＺＡ六四一四庚○○告訴伊由黃中山使用，又上述兩個供應代號之進貨明細表填寫「品名代號：
    瓜；件數一一」，是為了實際拍賣數量弄清楚塗改用。再自上開供應人之三信
    一九一九三三六八號及一九一九一二七六號帳戶提領現金，皆為
    陳彩娥、黃中山、或許伯祥等人委託其代領。又鄭文慈三信之帳戶曾轉帳代繳承
    銷代號八三四號陳承發貨款，是陳承發無空以現金拜託伊代繳，伊當時為六合
    彩組頭，所以先拿去給中彩的賭客，再以鄭文慈帳戶轉帳代繳，與黃中山間無任
    何金錢往來云云。
二、經查：
(一)右開犯罪事實，業據證人黃中山（偵字第二四一八六號卷第二五五至二六六頁）
    、黃一峻（偵字第二四一八六號卷第二○六至二○九頁）、陳彩娥（偵字第二四
    一八六號卷第二一○至二一四頁，偵字第二四二四四號卷第一三○至一三五頁）
    、呂銘鍾（偵字第二四一八六號卷第二七四至二八一頁）、許伯祥（偵字第二四
    二四四號卷第九十至九二、一二五至一二八頁）、洪朝和（偵字第二四一八六號
    卷第二二五至二二八頁）、梁健雄（偵字第二四一八六號卷第二三一至二三六頁
    ）、陳承發（偵字第二四二四四號卷第一四二至一四四頁）、許景良、鄭文慈、
    翁秀珠、翁天圳、張阿輝、吳華福、陳進貴、蔡文華、黃文忠、黃金堆、許世雄
    、劉伍郎、張進誠、陳清華、戊○○、陳峰欽、吳陳英招、黃木良、李進傑、陳
    文財、彭及全等人（其餘筆錄均外放編號五證物袋，另經本院影印附卷），分別
    於調查、偵訊時證述明確，復有調查處製作之本案犯罪手法及查核證據報告（偵
    字第二四一八六號卷第四至六頁）、被告己○○等五名拍賣員附表一至五、八十
    三年一月至八十四年八月使用供應及承銷人頭侵吞款項明細表各一份（偵字第二
    四一八六號卷第七至十一頁）、八十四年十月二十八日匿名檢舉函影本（外放編
    號五證物袋）、台北農產公司果菜進貨作業流程表（偵字第二六五一七號卷第二
    九頁）、台北農產運銷公司使用電腦查核套取資金程式設計說明一份（外放編號
    五證物袋）、農產共同運銷Ｇ六二四等被套取金額明細表、台北三信營業部
    九一五三許景良、三三六八鄭文慈、一七八一許源興、四七四七翁秀珠、一二七
    六許正雄、二八六八呂讚福等帳戶，自八十三年一月至八十四年十二月之存提款
    明細表及提款單各一份（外放編號二附件袋）、己○○、庚○○使用三信九一五
    三許景良帳戶以轉帳代繳承銷人三五八梁健雄、及七一九二洪朝和交易款之提
    款單及交易傳票一宗（外放編號四證物袋）、辛○使用美國運通銀行台北分行一
    九一五三二帳戶、及第一銀行內湖分行一五三二二一六二三三周素蓮
    帳戶支票，於八十三年六月至八十四年八月間（八十三年三月至同年五月賀伯風
    災中受損）持向台北三信營業部代繳三五四、三一五七、七一六四、七一七六
    等數個人頭承銷人交易款之支票登記簿資料一宗、及周素蓮該帳戶明細表一份、
    被告己○○等五拍賣員於八十三年一月至八十四年八月間，將Ｐ七七九六等人
    頭供應人進貨量附掛於其他供應人進貨明細表之第一聯及第四聯進貨明細表一冊
    （偵字第二四一八六號卷第一五八至一六九頁，外放編號一附件袋）、台北農產
    公司以人工查核被告己○○、庚○○、子○○八十三年一月間、丙○○八十三年
    十二月、辛○八十四年八月之「查核拍賣員套用共同運銷單位供應代號交易對照
    表」及相關傳票各一份、台北農產公司以電腦查核被告己○○等五拍賣員自八十
    三年一月至八十四年之「查核拍賣員套用共同運銷單位供應代號交易對照表」、
    及所附之「交易對照表」、「承銷排序表」、「傳票排序表」各一份、台北農產
    公司以人工查核被告己○○及庚○○八十三年三月十七、十八日借用Ｐ七七九
    六供應代號及三五八承銷代號；八十三年八月十三、十四日借用Ｐ七七九六
    供應及承銷代號七一九二號代號套取共同運銷單位款項之「查核拍賣員套用共同
    運銷單位供應代號交易對照表」及相關傳票各一份（偵字第二四一八六號卷第四
    一至六十、八八至一○五、一○八至一二二頁）、人頭承銷人七一九二、七一六
    四、七八五、七一七六、七一七二、八三四、三六三、三四六、七三
    六、七二四、三二一三、三七二九、三四八一、三二二九、三三二九、三五七
    三、三七一七、三五五、三一九、三五四、三六三二、三六九、七三七
    七、三一六、三二四、三四六六、七三一、三六七、三九一六、三七
    七、三一一二、三三三一、七三八、三六八、三一五七、七一三一、三九五
    二、三三一三、三七五、三五八等代號，八十三、八十四年承銷紀錄各一份
    （偵字第二四一八六號卷第六一至六三、八三至八五、二二九、二三○、二三七
    至二四三頁）、第一批發市場蔬菜組八十三、八十四年工作人員配置表各一份（
    外放編號五證物袋）、台北市市政府（八三）府建字第八三三八四一一號函及
    台北市政府於八十三年七月二十二日與台北農產公司簽訂之「台北市果菜批發市
    場委託經營契約書」各一份（外放編號五證物袋）、被告己○○等五名拍賣員八
    十三、八十四年各月份休假表（外放編號五證物袋）、被告子○○於八十三年一
    月十八日及同年月二十四日以台北三信營業部三三六八帳戶轉帳代繳人頭承銷人
    八三四之資料一份、台北市批發市場相關法令彙編等在卷可稽（外放編號三證
    物袋）。又己○○自七十三年十二月二十一日起至八十四年十月一日止、丙○○
    自七十四年八月十九日起至八十四年十月一日止、庚○○自七十四年八月十九日
    起至八十四年十月一日止、辛○自七十四年八月十九日起至八十四年十月七日止
    、子○○自七十一年十月十八日起至八十五年八月七日止等五人，原為台北農產
    公司拍賣員，負責台北農產公司第一批發市場蔬菜拍賣業務，亦有台北農產運銷
    股份有限公司九十二年五月十六日管人字第號函及附冊在卷可按（本院卷一第一
    九二、一九三頁）。
(二)又被告等如何借用供應代號、承銷代號，操空拍賣圖利之事，有下述供詞可稽：
  (1)查證人洪朝和於調查時，證稱：其擁有之ＺＡ五四五一供應代號、以其女洪秀貞
    名義擁有之七一九二承銷代號、及向劉伍郎借用之承銷代號七八五，於前開期
    間該等代號之承銷紀錄，伊只有承銷少部份低價位之瓜類給工廠加工用，大部份
    蔬果係被告庚○○、己○○二人借伊承銷章使用，借用承銷章後所承銷之蔬菜價
    款大都由庚○○、己○○二人拿現金給伊去台北三信營業部繳款，伊不知為何伊
    承銷款會自許景良帳戶中代繳等語（偵字第二四一八六號卷第二二五至二二八頁
    ）。又洪朝和向劉伍郎借用七八五承銷代號，亦經證人劉伍郎證實，證人劉伍
    郎於調查時，供稱：其七八五承銷代號借與洪朝和先生等語（外放編號五證物
    袋，本院卷二第十二頁）。足見被告庚○○、己○○二人有向洪朝和借承銷代號
    使用圖利己之情事。
  (2)又證人張進誠於調查時陳稱：伊與其妻係借用其妻姊連秋香之三二一三承銷代號
    ，同業遭拒絕承銷時，偶爾會借他們使用，他們當場把承銷價算給伊，再由伊或
    其妻繳給公司等語（外放編號五證物袋，本院卷二第十頁），又附表被告子○○
   、丙○○、庚○○三人使用之人頭有三二一三承銷代號，益證被告子○○、丙○○、庚○○三人有使用他人承銷代號圖利之行為。
  (3)又查被告己○○於調查時，供稱；伊曾有一、二次因市場內有人無承銷章，但已
    拍得提不出承銷章，伊逼不得已乃代為向洪朝和借用承銷章，但係為何人借用，
    已記不清楚等語（偵字第二四一八六號卷第七九頁，八十五年十月二十八日調查
    筆錄）。丙○○於調查時稱：曾向呂銘鐘借用執照，係有時有外面的商人未有執
    照，依規定無權承銷，此時會向呂銘鐘借用執照等語（偵字第二四一八六號卷第
    一四一頁，八十五年十月二十八日調查筆錄），足可佐見被告己○○、丙○○分
    別有向洪朝和、呂銘鐘借用承銷章。至被告己○○、丙○○二人供陳為他人借用
    ，卻提不出該他人確實係何人，顯不足採信，蓋拍得無承銷章，係拍得人之問題
    ，且有其他方式解決，非拍賣員可為其解決。
  (4)被告辛○之友人黃一峻於調查時證稱：伊借用翁天圳之妹翁秀珠之供應人代號Ｂ
    九八九，及其台北三信營業部000000000000號帳戶使用，其以前開供應人代號
    所進之貨均全權委託辛○拍賣等語，且黃一峻於調查員問其進貨明細表第二聯均
    增填蔬菜品名及件數，顯見其所進貨之蔬菜皆未通過第一關業管檢驗時，亦答稱
    ：我不在拍賣場，有關蔬菜之拍賣皆委由辛○全權處理，如何通關要問辛○才知
    等語（偵字第二四一八六號卷第二○七、二○八頁），而與翁天圳、翁秀珠二人
    於調查時，則供述未進蔬菜貨與台北農產公司，有借供應人代號及供應人帳戶與
    黃一峻等情相符（外放編號五證物袋）。足認前揭黃一峻供應代號為被告辛○所
    掌控利用，所謂委託辛○拍賣云云，係卸責之詞。
  (5)又證人許景良於調查時證稱：其供應代號Ｐ七七九六及存摺借黃中山使用等語（
    外放編號五證物袋，本院卷二第四八頁反面）；證人鄭文慈於調查時供述伊供應
    代號ＺＡ六四一四、存摺及印鑑均交付其岳父陳永使用等語（外放編號五證物袋
    ，本院卷二第五一頁），陳彩娥則證稱：供應代號ＺＡ六四一四及其存摺印章是
    伊向鄭文慈之岳父陳永借用的，但曾於八十三、八十四年間再借黃中山使用（偵
    字第二四二四四號卷第一三○頁反面），足見鄭文慈並未實際供貨，益證該等供
    應代號及存摺、印鑑等相關資料均由被告等人把持利用。
  (6)證人張阿輝陳稱：伊向許源興以三萬元購買供應代號Ｐ五七四一號，有轉借吳
    華福（外放編號五證物袋，本院卷二第五八頁），吳華福則證稱伊再將該供應代
    號借予呂銘鍾等語（外放編號五證物袋，本院卷二第六十頁），核與被告丙○○
    所供：伊有向呂銘鐘借用執照使用，是因為外頭有商人無執照（承銷人），依規
    定無權承銷，伊即向呂銘鐘借用執照章蓋在傳票上相符（偵字第二四一八六號卷
    第一四一頁），足見該等供應代號復為被告丙○○等所掌控利用。
  (7)末查證人許伯祥稱：蔬菜商執照其未曾借他人使用；執照未借子○○進貨，
    經測謊結果呈情緒波動反應，應係說謊，有法務部調查局八十五年十月二十四日
    （八五）陸（三）字第八五二八六六號鑑定通知書在卷為憑（外放編號四證物
    袋），顯見子○○有借用許伯祥之代號使用之行為。此外被告己○○稱：未向
    他人借用蔬菜執照未借照賺取差價；被告丙○○稱：未向呂銘鐘借用蔬菜執
    照未借照賺取差價；呂銘鐘稱：蔬菜商執照未曾借他人使用執照未借予丙○○使用；許世雄（承銷代號三五七三，筆錄外放編號五證物袋，本院卷二第一
    至三頁）稱：渠未將承銷章借給丙○○使用渠不曾將承銷章借給他人使用
    渠未將承銷章借給子○○使用；黃金堆（承接其父黃文忠之承銷代號三○五五，
    筆錄外放編號五證物袋，本院卷二第七至九頁）稱：渠未將承銷章借給丙○○
    使用渠未將承銷章借給庚○○使用渠未將承銷章借給子○○使用。測謊結果
    前開之人均呈情緒波動反應，應係說謊，有法務部調查局法務部調查局八十五年
    十一月四日（八五）陸（三）字第八五八八七七五號、法務部調查局八十五年
    十月廿九日（八五）陸（三）字第八五二八六六號鑑定通知書在卷可考（均
    外放編號四證物袋）。足認被告己○○、丙○○、庚○○、辛○、子○○等人有
    掌握供應及承銷商代號之事實。
  (8)雖證人陳彩娥、黃中山、江慶森、楊德貴、洪朝和、許景良、呂銘鐘、許伯祥、
    沈美鳳、莊天助、黃火樹、陳振輝、楊耀福於原審調查時皆否認有出借承銷代號
    或供應代號予被告等人，原審因而為有利於被告己○○、丙○○、庚○○、辛○
    、子○○等人之認定，惟黃中山並非合格供應人，自無從出借代號與被告等，而
    其餘證言或與初供相異，或與測謊結果不符，且原審傳喚時距案發時已有若干時
    日，被告等復未
    被告之危險，故均屬迴護被告及自身利益之託辭，顯不可採。
(三)查「歸戶表」係拍賣員為個人作業方便，依其責任區域到貨菜種特性或供應單位
    等不同，自行歸納整理之紀錄表，以便於拍賣前充分掌握瞭解責任區內到貨情形
    、拍賣時之交易狀況、及交易後貨件殘留之統計與核對，純為個人之作業方式，
    公司並無硬性規定製作歸戶表。「裁價表」係拍賣員對所負責任之責任區，依當
    日到貨量、市況、行情，分析研判各供應單位所到之貨品予以評定等級好壞，以
    裁定價格作為拍賣開價之依據，此即為拍賣之腹案，為拍賣時開價之參考，屬每
    位拍賣員於拍賣前應製作之表格；拍賣員於拍賣交易結束後，將裁價表繳交資料
    室存檔，而歸戶表為拍賣員個人之紀錄表，由拍賣員自行處理該資料，此有台北
    農產運銷股份有限公司九十二年四月十七日業菜字第九二一○四一號函附卷可稽
    （本院卷一第一六五頁）。又依「供應人申請登記及管理要點」第六條規定，供
    應人每次進貨時，應填寫進貨明細表一式四聯，並按進貨作業流程辦理，即先經
    過台北農產公司業管組（大門）過磅、編列版號及指定卸貨區後進場卸貨，並將
    進貨明細表交予理貨員點件，按卸貨順序編列序號，拍賣員拍賣前須製作「驗貨
    裁價表」，評定蔬菜品級作為拍賣價格起價之參考。惟被告己○○、庚○○、丙○○及辛○等四人借用之ＰＯ七七九六、ＺＡ六四一四、ＰＯ五七四一，ＺＡ二
    九六六、ＺＢ九八九等五個供應代號，於八十三年一月至八十四年八月間，均
    未填寫進貨明細表，或「批發市場果菜集中卸貨轉移卸貨區登記表」（俗稱紅版
    或紅表），及製作「驗貨裁價表」，而子○○借用ＺＡ六四一四、Ｎ一二七六二
    供應代號時，雖有擅自代填進貨明細表，惟件數僅填「一一」，事後再視欲套取
    數量塗改。以子○○自承填載之八十三年七月二十四日第一七六一版號及一七六
    二版號第一聯（大門口收執）、及第三聯（子○○收執）進貨明細表為例（偵字
    第二四二四四號卷第十二至十五頁），第一七六一版號第一聯品名小花瓜，件數
    十一，供應人為Ｎ一二七六二（同上偵卷第十五頁），而第一七六二版號第一聯
    之品名及件數，與第一七六一版號相同，僅供應人為ＺＡ六四一四有所不同（同
    上偵卷第十二頁），但後來一七六一版號第三聯之件數，則由「一一」更改為一
    四二（同上偵卷第十三頁）；一七六二版號第三聯之件數亦由「一一」更改為一
    四三（同上偵卷第十四頁），顯然該次被告等人利用之人頭供應人之小花瓜進貨
    純屬虛構，其目的若非在掩護黃中山私自攬貨進場之行為（詳後述），即僅係將
    進貨明細表利用為套取高單價品交易款項匯入之工具，且自八十三年至八十四年
    間皆存在類似情況。由於歸戶表係拍賣員個人紀錄表，由拍賣員自行處理，由上
    可知被告等係利用評定等級之時機，覷準品質優良之農產品後，利用歸戶表做記
    號，拍賣時，被告等先於交易計算傳票上填寫正確之內容，或空下供應人代號，
    拍定後，將第三聯交真正承銷人領貨，再於第一聯（須繳回公司之電腦存根聯）
    塗改或填上假供應人代號，復於拍賣結束後作帳時，另行依歸戶表上之記載，偽
    製真正供應人與假承銷人之低價交易傳票第一聯一同繳回公司，使農產公司依該
    等第一聯所載內容鍵入電腦後，將真正承銷人繳交之價款撥入假供應人帳戶後，
    被告再提領或轉帳透過假承銷人帳戶繳入果菜公司，由果菜公司將該低價款撥入
    真正供應人帳戶，賺取中間價差。此一造成拍賣成交之交易傳票與進貨明細表數
    量不符之現象，由於是在當日拍賣完成後作帳時做假，故當場不會有人異議，此
    乃何以現場勘驗錄影帶上看不出異狀之緣故。茲舉例言之，以八十三年八月十
    四日由己○○拍賣，傳票編號三一一○五、三一一○六、三一一八三為例（偵字
    第二四一八六號卷第一一六頁），拍賣品名為Ｆｃ２，三一一○五重量為一二五
    公斤，單價為每公斤十八元，三一一○六重量為五十公斤，單價為每公斤二十三
    元，三一一八三重量為一七五公斤，每公斤單價為十三元，三一一○五、三一一
    ○六供應代號均為Ｐ七七九六（人頭），承銷人分別為三六一九陳水明、三七
    六五孟繁金，三一一八三供應代號為Ｎ○○二一五，承銷人為七一九二洪秀貞（
    人頭），顯見該筆Ｐ七七九六並未實際供貨，而被告己○○於早段（由交易計
    算傳票之編號均為７３可看出），將Ｎ○○二一五供應之Ｆｃ２七件，一七五公
    斤，分別以每公斤十八元價格，出售五件（一二五公斤）給三六一九陳水明，及
    以每公斤二十三元價格出售兩件（五十公斤）給三七六五孟繁金，惟拍賣時交易
    計算傳票之供應代號均空白，並於當日拍賣結束後，另依歸戶表之註記，偽填寫
    編號三一一八三交易傳票，並補填三一一○五、三一一○六之供應代號為Ｐ七
    七九六（許景良），從而，Ｎ○○二一五原應取得貨款三千四百元，但實際僅得
    貨款二千二百七十五元，被告己○○在該筆交易中即獲取不法利益一千一百二十
    五元，這些款項即留存在前述被告等掌控之許景良帳戶內。又如八十三年一月
    二日，由庚○○負責拍賣之交易計算傳票編號00－00000，供應代號欄原
    為Ｍ00000－00，拍賣苦瓜二件共五十公斤，每公斤單價四十元，卻被塗
    改為人頭供應代號Ｐ七七九六（許景良），使以每公斤四十元之實際交易價格
    共二千元，將來會匯入人頭供應商許景良之帳戶，被告庚○○於拍賣後做帳時，
    又另依據歸戶表之註記，配合製作同日交易計算傳票編號00－00000及編
    號00－00000，供應代號均為Ｍ00000－00，交易內容為拍賣苦瓜
    各一件，各二十五公斤，前者每公斤單價三十八元，共拍得九五○元，後者每公
    斤單價二十二元，共拍得五五○元，總計拍得一千五百元匯入真正供應人Ｍ00
    000－00之帳戶，從中套取價差利潤五百元（交易計算傳票影本見偵字第二
    四一八六號卷第三四頁）。
(四)再查，被告子○○、庚○○、辛○對於上揭情形，雖或辯稱；「供應代號是根據
    包裝箱上所註填入，因「人頭」供應人沿用「真正」供應人之舊紙箱，伊誤填後
    再塗改。」云云（偵字第二四二四四號卷第四一頁，偵字第二四一八六號卷第二
    五頁、第二九頁反面至第三十頁），或辯稱：「為節省拍賣時間、箱面無代號，
    先將交易計算傳票上之供應代號空白，而在交易傳票上之備註欄或歸戶表註明編
    號（承銷人可依備註欄之編號領貨），於整個拍賣完畢後，再照歸戶表上之資料
    將供應人代號填入第一聯電腦存根聯及第二聯。」云云（偵字第二四一八六號卷
    第二五頁反面）。惟查：倘供應人如於進貨時沿用「他」供應人之舊紙箱裝貨，
    而不用自己之紙箱裝貨，則將來其供貨所得款，將隨依據「他」供應人舊紙箱裝
    貨代號所製作之交易計算傳票記載，而進入他供應人之帳戶，而實際供應人因缺
    乏與他供應人聯絡之方式、或持有其存摺印鑑，致無從取款，供應人豈可能愚蠢
    至此，實難令人置信。又查，拍賣員既有時間在備註欄及歸戶表填寫供應人編號
    ，何不乾脆填在供應人欄，既省時省事又不會弄錯？最可能之解釋是：該筆買賣
    拍賣員想在結束做帳時作假，才會先將交易計算傳票上之供應代號空白，事後再
    填入人頭供應人代號。況查，交易計算傳票之供應人欄是記載該筆買賣之出賣人
    ，亦為決定日後台北農產公司要將該筆買賣貨款匯入之對象，若供應人真有派代
    表在現場監視，當不容許供應人代號欄任意塗改或空白，否則極易滋生買賣糾紛
    ，使交易秩序大亂，長此以往，將致供應人不願供貨，承銷人無處買貨，而使交
    易市場萎縮，影響批發市場存在之價值，故交易計算傳票之品名、單價、重量，
    雖可能因內容浮動而有塗改之可能，但供應人欄是絕不容許出錯的，而被告等竟
    能將之塗改或空白後補填，足見被告等除違反拍賣規定掩護不具資格之人進場交
    易外（詳後述），尚有以渠等所能掌握之供應及承銷代號，將該高單價蔬菜之交
    易傳票供應人，塗改渠等所借用附表一至五之ＰＯ七七九六、ＰＯ五七四一、Ｚ
    Ａ六四一四、ＺＡ二九六六、ＺＢ九０八九、Ｎ一二七六二、Ｎ一三八一五等人
    頭供應人代號，再借用實際上未供應及承銷農產品不知情之附表一至五供應人及
    承銷人代號、印章，未填寫進貨明細表、或紅版，而附加記載於不知情之其他供
    應人進貨明細表中，並於歸戶表或交易傳票之備註欄註記，於拍賣後做帳時再依
    前開註記塗改或填空，將不知情之農產共同運銷單位等團體實際上供應蔬菜而拍
    得較高單價之交易傳票中，供應人代號塗改為如前開人頭供應人代號後，再另行
    偽製渠等借用附表一至五之承銷人七０八五洪朝和、０三五八梁建雄、七一四六
    蔡文華、三０五五黃文忠、七一七六吳陳英招、三０六三陳彩娥、三五七三許世
    雄等承銷代號，使上述農產共同運銷單位等團體交易單價變成為較實際交易為低
    之交易傳票，使得台北農產公司將不知情之真正承銷人繳納之高價品交易款，撥
    付至上開借用之供應人設於台北三信營業部九一五三、三三六八、一七八一、二
    八六八、四七四七、一二七六等帳戶中，嗣後再由己○○親自或利用其不知情之
    妻丁○○、丙○○親自或利用其不知情之妻壬○○、子○○親自或利用其不知情
    之妻癸○○、庚○○本人、辛○本人，自上述帳戶中以提領現金或轉帳或用支票
    方式，代繳借用之承銷人之低單價品交易款，從中藉此取得高低單價差價之利益
    。而該等人頭供應人及承銷人於被告等休假、出差或值班無法拍賣時，即同時停
    止供應或承銷該拍賣員所拍賣之蔬菜或急遽縮減交易數量。被告等雖辯稱會打電
    話通知自南部攬貨北上之實際供應商云云，惟其他供應商及承銷商並非被告等所
    認識者亦能配合行動，除遭被告等掌控外實難想像其他可能性，且本案於八十四
    年八月二十一日左右案發後，所有人頭均停止供應及承銷，益證該等供應及承銷
    代號係掌握於被告等手中。至證人鄭永昆、柯正中雖證稱：如果供應人或承銷人
    被停止供應或承銷，仍給供應人承銷或供應時，則趕快找一位沒有被停止供應或
    承銷的人，更改供應代號，而供應代號有時也是因為作帳時，發現有錯誤，才更
    改，以前雖有規定，這樣的情形需要給主管簽章，但是實際也無法落實云云（見
    原審八十九年九月四日訊問筆錄）。然查，隨便找一位沒被停止供應之人更改供
    應代號，則將來台北農產公司會將承銷人所繳交之貨款，即撥入該被借用代號之
    供應人帳戶，形成借用人出貨，被借用人收錢之情形，而被借用人本身亦有貨物
    賣出，如何區分哪一筆是借用人的貨款？哪一筆是被借用人的貨款呢？足證證人
    鄭永昆、柯正中所供不實，不足採信。況查，若證人鄭永昆、柯正中所供真實，
    則此舉無異使批發市場處罰違規之機制形同虛設，架空主管人員防止拍賣員於交
    易傳票及帳冊作假之權力，提供拍賣員利用此一管理上之漏洞，私自經營供應承
    銷業務之機會，台北農產公司豈能容許此一情形存在？又若證人鄭永昆、柯正中
    所供真實，顯示批發市場內部控管存在嚴重問題。查台北農產公司成立第一批發
    市場，其目的係為維護農產品運銷秩序，調節供需，促進公平交易（農產品市場
    交易法第一條參照）。若供貨量超出原先設置之預定吞吐量，則應考慮擴大市場
    規模或增設其他批發市場，如管理規則有窒礙難行之處，則應適時予以修改配合
    ，豈能容許實際執行之人員任意以無法落實為藉口，從事破壞農產品運銷秩序之
    行為？故證人鄭永昆、柯正中所供不足採信，被告等亦不能以此因理由卸責。
(五)被告己○○、庚○○使用ＰＯ七七九六供應代號，套取農產共同運銷單位之高價
    品價差，或供己違反規定勾結不具資格之供應商黃中山等人進行供貨、承銷業務
    使用，款項由台北農產公司匯入該代號設於台北三信營業部一九一九九
    一五三果菜專用帳戶後，於八十三年一月至八十四年八月底間，經己○○親自提
    領現金二十九筆，轉帳二十筆，合計金額一千三百十八萬八千八百十八元；己○○之妻丁○○提領二十八筆，計三千零七十七萬六千七百元；庚○○提領十二筆
    ，計五百二十一萬一千七百元；另被告丙○○之妻壬○○提領五筆，計六百五十
    萬元；子○○亦提領五十萬元，足見該帳戶係己○○、丁○○夫婦掌握使用，柯
    、許二人取款後，再以現金或轉帳方式代繳人頭承銷人之交易款，其中八十三年
    三月八日至六月一日被告己○○及庚○○借用三五八梁健雄承銷章承銷苦瓜及
    茄子時，全由被告己○○自渠夫妻掌握之ＰＯ七七九七許景良設於台北三信營業
    部一九一九九一五三果菜專用帳戶中，轉帳代繳三五八交易款，及代
    繳七一九二洪朝和於八十三年八月十三、十四日，八十四年五月十日交易款，足
    以為證。被告庚○○同時亦使用ＺＡ六四一四鄭文慈供應代號，並自台北三信營
    業部三三六八帳戶領取一百萬元現金。又查被告丙○○分別使用附表三ＺＡ二九
    六六呂讚福、ＰＯ五七一四張阿輝、ＺＡ六四一四鄭文慈、及Ｎ一二七六二許伯
    祥等人供應代號作為套取差價之工具，或供己違反規定勾結呂讚福等人進行供貨
    、承銷業務使用，套取款項流入台北三信營業部一七八一號、及三三六八號帳戶
    後，其中一七八一號許源興（供應代號ＰＯ五七一四）帳戶，自八十四年四月起
    遭李妻壬○○提領現金十六筆，計三百六十一萬一千元，與丙○○自八十四年四
    月起啟用ＰＯ五七四一供應代號之事實相符，而三三六八號鄭文慈帳戶亦被號壬○○提領二筆，計一百四十五萬元。再查被告辛○係使用翁秀珠供應代號套取運
    銷單位之交易款，或供己違反規定勾結不具資格之供應商黃一峻等人進行供貨、
    承銷業務，所套取款項流入翁秀珠台北三信營業部四七四七帳戶後，由辛○自該
    帳戶提領一一九筆，計三千二百六十一萬八千六百元，可見該帳戶完全由辛○控
    制使用，而辛○取款後先存入渠帳戶內，再以渠設於美國運通銀行台北分行一九
    一五三二支存帳戶及周素蓮設於第一銀行內湖分行一五三二一六二二
    三支存帳戶之支票代繳借用三五四、三一五七、七一七六等數十個承銷人之交
    易款，完成套取差價程序（外放證物二十三）。另查被告子○○則係使用ＺＡ六
    四一四鄭文慈、Ｎ一二七六二許伯祥供應代號作為套取高價蔬菜價差及私自攬貨
    進行供應、承銷業務之人頭，所詐欺之款項流入鄭文慈台北三信三三六八號、及
    一二七六號許伯祥帳戶後，其中三三六八帳戶被告子○○提領七十四筆，計二千
    八百九十六萬四千一百四十八元，被告子○○妻癸○○亦自該帳戶提領十九筆，
    金額計六百八十一萬一千元，經查該帳戶自八十三年一月至八十四年九月止計被
    提領九十九筆，渠夫妻就領取九十三筆；另一二七六帳戶亦由韓某提領十七筆，
    計五百四十萬元，癸○○領取九筆，計三百七十二萬一千元，足證該二帳皆由韓
    某夫妻控制使用。韓某取得該款項後，或以現金、支票或以轉帳方式代繳借用之
    承銷人交易款，其中於八十三年一月十八日、及同年月二十四日自上述鄭文慈三
    三六八帳戶內，分別轉帳六萬九千六百四十八元、及二萬九千八百八十四元，至
    台北農產公司果菜專用帳戶，代繳借用八三四承銷人陳承發之交易款（筆錄及
    支票見偵字第二四二四四號卷第一四四、一四五頁）。又證人陳彩娥對調查人員
    訊問：「三三六八鄭文慈帳戶內款項為黃中山所有，為何不利用匯款或轉帳方式
    處理，由伊委託他人代為領款後，再由黃中山遠從中南部北上拿錢，不合常理時
    。」，則答稱：係黃中山要伊如此說，並陳述ＺＡ六四一四供應代號有提供黃中
    山使用等語（偵字第二四二四四號卷第一三○頁反面至第一三一頁反面），況陳
    彩娥所稱鄭文慈的供應代號未曾借子○○使用；台北三信鄭文慈帳戶未曾借
    子○○使用；渠夫所有之承銷章未曾借子○○使用；台北三信鄭文慈帳戶係
    渠使用等，經測謊均呈情緒波動反應，應係說謊，有法務部調查局八十五年十一
    月二日（八五）陸（三）字第八五四四八七七號鑑定通知書在卷足考（外放編
    號四證物袋），益可佐證三三六八帳戶亦供為子○○使用。以上諸被告實際詐得
    利益，總計己○○詐得新台幣（下同）八百八十五萬零七百二十元、丙○○為三
    百三十萬九千七百九十九元、庚○○為六百七十二萬五千零九十六元，辛○為二
    百六十二萬四千二百零七元，子○○則為六百五十萬一千九百五十一元，此經調
    查處製有被告己○○等五名拍賣員附表一至五、八十三年一月至八十四年八月使
    用供應及承銷人頭侵吞款項明細表各一份可稽（偵字第二四一八六號卷第七至十
    一頁）。至被告等對於該等帳戶之使用，或辯稱有消費借貸等債務關係，或辯稱
    係簽六合彩云云，惟查彼等消費借貸等之債權債務關係，多欠缺債權憑證或清楚
    之資金流程，顯與常情不符；又彼等所辯簽賭六合彩等行為復不能證明（詳後述
    ），均屬避就之詞，顯不可採。
(六)又被告等四人在南部請人送貨，私自攬貨進場，利用擔任拍賣員機會牟利，塗改
    、補填交易傳票之事實：
  (1)查上揭私自攬貨進場之行為，業據證人即台北農產經理陳清華於調查時供述：進
    貨到拍賣市場來拍賣時，一定會據實填具進貨明細表，否則拍賣時被侵占掉，貨
    主根本無從主張權益，若進貨表數量有誤，理貨員在清點時也會馬上註記，否則
    容易發生糾紛，如果未填寫進貨明細表，則屬違規，不得進場拍賣，若已從其他
    管道進場卸貨，該責任區之拍賣員及理貨員要請貨車司機或供應人到大門業管組
    去補辦進貨明細表之手續，若現場找不到貨車司機或供應人，則拍賣員應填具紅
    版呈由管理員簽註，否則該批貨物不得拍賣；又拍賣員係介於供應及承銷雙方之
    間促成交易完成之仲裁人，若拍賣員利用職務機會偏袒或照顧供應人，則有違拍
    賣員之職責，自不容許。八十四年八月廿二日至同年月廿四日，台北市政府建設
    局市場管理科夜間至本公司進行業務檢查，民眾向伊表示本公司拍賣員己○○、
    庚○○、丙○○、辛○等人於拍賣時，可能有舞弊情事，調閱交易傳票，發現：
    (一)拍賣成交之交易傳票與進貨明細表數量不符，(二)交易傳票之價格、數量，未經
    過管理員及其主管簽證擅自更改，(三)交易傳票上之資料不完整，如承銷人代號未
    填寫，明顯違反拍賣作業程序；八十四年九月，伊與戊○○問被告己○○、庚○○、丙○○、辛○四人，渠等四人表示渠等係請人在南部承攬貨，送到拍賣場，
    由渠等負責處理進貨、拍賣，事實上貨主並沒有北上，此明顯違反『農產品批發
    市場管理辦法』第三十六條市場人員不得兼營工商業之規定等語甚明（外放編號
    五證物袋，本院卷二第四二頁反面至第四六頁）。並據證人（即台北農產公司職
    員即時任蔬菜組組長）戊○○於調查時，證稱：每拍賣日之前一日（17：30）即
    可開始進貨，由貨主或託運行填寫進貨明細表，記明品名、供應代號、件數（數
    量），經由前門業管組過磅、編進貨序號及分配卸貨區，由理貨員指導卸貨，並
    點件、抽磅，確定無誤後，理貨員即將進貨明細表二、三、四聯交予拍賣員，拍
    賣員即進行看貨、裁價、擬定拍賣價格、樣品拍賣部分、編定拍賣序號，其他則
    按照進貨順序逐處拍賣，拍定後填寫交易傳票，由承銷人在傳票上蓋章確認，拍
    賣停止（通常為06：50）後清場，拍賣員進行報廢及殘貨數彙整，隨後進行完帳
    ，即將交易傳票與進貨明細表上數量進行比對，如有差異，即以交易傳票數量為
    依據，在進貨明細表上作更正，並由現場幹部認證，再將進貨明細表、交易傳票
    當時全面清查發現被告己○○、庚○○、丙○○、辛○等將進貨明細表塗改嚴重
    ，且未依規定由管理員以上幹部簽證，明顯違反公司進貨流程規定，經渠等表示
    係友人在中南部搜購相關蔬菜送來農產運銷公司，但貨主並不北上處理相關進貨
    、拍賣業務，而由己○○等人負責處理，故未填寫進貨明細表正式由前門進貨，
    而是依拍賣後實際數量補填附掛於其他供應人之進貨明細表。又子○○對借用之
    供應人ＺＡ六四一四、Ｎ一六七六二號二人，竟自行填寫進貨明細表，為了事後
    塗改方便，件數欄書寫「一一」，品名欄書寫「瓜」，未依正確品名、數量填寫
    ，亦違規定，另亦不能保管供應人之存摺、印鑑等語（外放編號五證物袋，本院
    卷二第三九至四二頁），足資佐證。
  (2)被告辛○於調查時供稱：伊借其友黃一峻三十萬後，黃一峻即開始自南部進貨（
    即係私自攬貨進場之行為），貨到市場時可由來貨外裝得知是何人供貨，伊知代
    號ＺＢ九八九號供應人為黃一峻使用，也知係違規進場，因係伊之好友，所以
    伊幫其於進貨明細表上代填或於紅版上補填供應代號，且由於黃一峻較信任伊之
    拍賣，故伊拍賣何種貨品時，黃一峻就進該種貨品，伊休假時，黃一峻就停止進
    貨，而黃一峻在伊離開後亦未再供貨。黃一峻向伊借錢時即說好其所使用之三信
    帳戶實際上由辛○保管，由於黃一峻人在南部，其妻每隔三、五天會帶著存摺印
    章交給辛○提領貨款，並由辛○決定提領現金交給黃一峻太太，或將錢匯入辛○
    美國運通000000000帳號或其妻周素蓮一銀內湖分行0000000000-0帳號甲存戶頭
    ，再將存摺印章交還黃一峻之妻，每次伊交給黃一峻太太現金時都有記載，黃一
    峻每個月也會一至三次不定時向伊領取現金（借款或貨款），每個月黃一峻找伊
    結帳時，伊會先結算交付其妻現金之金額、伊自該三信帳戶領走若干金額，再看
    此期間黃一峻向伊拿過之現金，算出尚欠金額及利息，黃一峻再向伊拿現金（借
    款），因借黃一峻錢有利息，所以在拍賣時會盡量注意使其可以拍出較好價錢，
    八十四年九月間伊離職後不久，黃一峻始將欠款還清（偵字第二四一八六號卷第
    十四至十六、十九、二六、二七頁）。黃一峻於調查時亦供稱：伊借用翁天圳之
    妹翁秀珠之供應人代號ＺＢ九八九，及其台北三信營業部000000000000號帳戶
    使用，其以前開供應人代號所進之貨均全權委託辛○拍賣，伊不在拍賣場，由被
    告辛○填寫進貨明細表，如何通關亦委託被告辛○處理，辛○會將伊供應之蔬菜
    於較好時機以較好價錢拍賣，前述帳戶之保管及款項之領取皆由其妻負責，亦曾
    將存摺印鑑交給辛○保管及領款等私自攬貨進場之行為情節相符（偵字第二四一
    八六號卷第二○七、二○八頁）。翁天圳、翁秀珠二人於調查時，供述未進蔬菜
    貨與台北農產，有借供應人代號及供應人帳戶與黃一峻等情（外放編號五證物袋
    ）。足認前揭供應代號為被告等所掌控利用私自攬貨進場拍賣。黃一峻雖附和被
    告辛○而有提到借錢之事，但乏證據證明借錢為真，故此辯不可採。
  (3)被告庚○○供稱：供應人編號ＰＯ七七九六、ＺＡ六四一四實際是黃中山使用，
    黃中山進貨均無進貨明細登記，伊就補填於其他進貨明細表上進行拍賣，伊拍賣
    ＰＯ七七九六、ＺＡ六四一四供貨並未製作驗貨裁價表，只登錄於自己手記之歸
    戶表上，交易計價傳票第三聯（交付承銷人）之供應代號欄亦未填寫，承銷商標
    得貨品會在該件紙箱上簽名作記號，所以領貨沒有問題，歸戶表則於當日交易完
    沒有錯誤就丟掉了，伊休假時會跟黃中山聯絡，ＰＯ七七九六、ＺＡ六四一四即
    無進貨。代號ＰＯ七七九六供應人許景良於三信一九一九九一五三號帳
    戶轉帳至伊於三信七三五六八八八二八號及一九五九二六七二帳
    戶中，或伊自一九一九九一五三號帳戶中提領現金，伊跟黃中山講好後
    ，己○○就會把許景良帳戶之存摺交予伊提款、轉帳，用畢再還己○○，伊知道
    己○○和黃中山交情不錯（惟嗣後改稱：轉帳部分是向黃中山借錢，提領現金部
    分是己○○將許景良存摺印鑑交伊請伊幫忙領錢）。至於自許景良上開帳戶及鄭
    文慈於三信之一九一九三三六八號帳戶中各提領現金一百萬，係幫彩娥
    （鄭文慈帳戶）及另一已忘記為何人之人提領的（嗣後改稱鄭文慈帳戶中提領一
    百萬是子○○寫好取款條請伊幫忙領款，伊再交給彩娥）。再承銷人吳陳英招帳
    戶轉帳至伊帳戶中是因為繳交標會會款及借款等語（偵字第二四一八六號卷第三
    十、三一、六六至七一頁）。另，被告己○○於調查、偵訊時供稱：伊自上開許
    景良帳戶內提領現金是因為黃中山借用供應人許景良ＰＯ七七九六號代號及帳戶
    ，而黃中山以每個月八千元代價將許景良三信之一九一九九一五三號帳
    戶印章、存摺交付伊之妻子丁○○，委託其代為提領現金，丁○○有時再請伊代
    為提領。又伊將由許景良帳戶轉帳入承銷人洪朝和（代號七一九二及七八五號
    ）、梁健雄（代號三五八號）帳戶中是受黃中山指示，伊無借用洪朝和承銷代
    號，但曾代他人向洪朝和借承銷章。黃中山向伊表示現在南部搜購蔬菜，希望透
    過伊拍賣，經伊同意後，黃中山乃找到許景良借用代號供貨，伊在進行拍賣之前
    ，會依農產品上註明之供應人代號，製作一張簡便之「歸戶表」，註明第幾件、
    供應人代號等資料，每天拍賣結束後，伊將交易計算表與進貨明細表比對，再對
    照歸戶表，查知供應人代號後，將農產品種類、數量及供應人代號，補填入進貨
    明細表，因黃中山供貨時多未填進貨明細表，通常伊會控制拍賣進行速度，讓黃
    中山的貨在黃金時段內拍賣等語（偵字第二四一八六號卷第七二至七九、一二四
    至一二七頁）。而依證人黃中山於調查時證稱：八十三年元月初至八十四年八月
    底，伊在南投、西螺從事蔬菜批發業務，打算送貨到台北第一批發市場賣，商請
    被告己○○、庚○○幫忙，渠二人同意在拍賣伊供應之蔬果時會用心，以拍得較
    高價格，並於伊表示可否提供其他供應代號供伊使用時，渠等表示ＰＯ七七九六
    許景良、ＺＡ六四一四彩娥較少使用，經許景良、彩娥同意，即將許景良存摺、
    印鑑交付己○○之妻丁○○保管使用，並與彩娥共用ＺＡ六四一四之代號及銀行
    帳戶，從未委託壬○○至許景良帳戶內領款；與己○○夫妻雙方無債務往來與使
    用，進貨未依規定填寫「供應人進貨明細表」，但伊指示貨車司機將農產品直接
    運至拍賣區交由己○○、庚○○拍賣，只要在箱子寫ＰＯ七七九六、ＺＡ六四一
    四，渠等知道係伊貨，就不會計較，若渠二人不在，伊就無法進貨，且須進與渠
    等所拍賣同種類之農產品，若依規定報「紅表」，伊就無法再拍賣；至對帳，以
    電話口頭回報，無依據台北農產之清單對帳戶，渠等之拍賣單價與回報給伊之單
    價若有差價，即算渠等之利潤等語（偵字第二四一八六號卷第二五六至二六六頁
    ，八十五年四月一日、十月二十八日調查筆錄），足認黃中山有與被告柯景祥、
    庚○○共同利用人頭供應人代號及其帳戶之情形。至黃中山所稱僅以口頭回報，
    未查證台北農產清單等書面資料云云，則若彼此有認知上之差異如何解決？又被
    告庚○○向黃中山借款，應書寫借據、本票或其他證明以資佐證借款之事實，然
    黃中山卻將存摺、印鑑交付被告庚○○提領，若被告庚○○將黃中山所交付帳戶
    內之金錢全部提領光，黃中山損失匪少，況證人黃中山於偵訊時所證述借款與被
    告庚○○有時書寫便條，有時無，便條已不在云云（偵字第二六五一七號卷第四
    一頁），顯與借款之常情有悖。參酌前述被告等所辯稱代人提領之現金，不僅次
    數多，而且數額龐大，如未以人頭戶作假，豈可能領得入此鉅款？況衡之常情，
    該帳戶所有人應不可能輕易將印章、存摺長期交給他人提領。又八十三年一月至
    八十四年八月，每當被告己○○等人休假、值班或出差無法拍賣，上述附表Ｐ
    七七六九六等人頭供應人亦隨即停止供應蔬菜，恢復上班時，則又恢復進貨交易
    。又被告等拍賣員更換拍賣其他菜種時，則上述供應人亦停止原先供應之蔬菜，
    改供應拍賣員現行拍賣之蔬菜，例如八十三年一、二月己○○拍賣花胡瓜時，Ｐ
    七七九六供應胡瓜，迨八十三年三月至五月己○○改賣苦瓜時，Ｐ七七九六
    亦同時供應苦瓜；子○○於八十三年一月拍賣蕃茄時，三月至五月改拍賣青蔥，
    供應人ＺＡ六四一四亦同時變換菜種進貨，人頭承銷人亦復如此，實有違一般商
    業習慣，足可佐證該人頭供應人或人頭承銷人除用以掩護被告等私下接受不具資
    格供應或承銷之商人進場交易外，有時並無實際進貨或批貨，而係被告己○○等
    利用以套取不法利益（詳後述）之人頭戶。又參諸證人許景良於調查時證稱其供
    應代號Ｐ七七九六及存摺借黃中山使用等語（外放編號五證物袋，本院卷二第四
    八頁反面）；證人鄭文慈於調查時供述伊供應代號ＺＡ六四一四、存摺及印鑑均
    交付其岳父陳永使用等語（外放編號五證物袋，本院卷二第五一頁），陳彩娥則
    證稱：供應代號ＺＡ六四一四及其存摺印章是伊向鄭文慈之岳父陳永借用的，但
    曾於八十三、八十四年間再借黃中山使用（偵字第二四二四四號卷第一三○頁反
    面），足見鄭文慈並未實際供貨，益證該等供應代號及存摺、印鑑等相關資料均
    由被告等人把持利用。
  (4)被告丙○○於調查時陳稱：按規定一般供應人之貨不得列在第一順位拍賣（順位
    在前者通常拍賣價格較高），應以農產共同運銷單位優先，惟實務上，對特定對
    象，拍賣員仍可預先和理貨員關照以取得較先之順位，呂銘鐘因和伊較熟，比較
    信認伊，所以進貨都要伊拍賣，呂銘鐘拍賣時有告知伊ＺＡ二九六六、ＰＯ五七
    四一之供應人代號係呂銘鐘進之貨品，所以伊確有對呂銘鐘特別照顧，設法將其
    供貨以較前之順位拍賣（偵字第二四一八六號卷第一五三、二○一至二○五頁）
    。伊有向呂銘鐘借用執照使用，是因為外頭有商人無執照（承銷人），依規定無
    權承銷，伊即向呂銘鐘借用執照章蓋在傳票上（偵字第二四一八六號卷第一四一
    頁）。核與證人呂銘鐘所稱：供應之農產品來源在西螺、屏東一帶，因為丙○○
    和伊比較熟，所以伊進的貨都交由丙○○拍賣等語相符（偵字第二四一八六號卷
    第二七七至二八一頁）。證人張阿輝陳稱：伊向許源興以三萬元購買供應代號Ｐ
    五七四一號，有轉借吳華福（外放編號五證物袋，本院卷二第五八頁），吳華
    福則證稱：伊再將該供應代號借予呂銘鍾等語（外放編號五證物袋，本院卷二第
    六十頁），足見該等供應代號為私自攬貨進場之行為，且供應代號被告等所掌控
    利用。
  (5)子○○於調查時供稱：伊每天凌晨二時到班，並製作「驗貨裁價表」作為拍賣憑
    據（拍賣後交上級管理員收存），「歸戶表」（將今日所有由伊負責拍賣果菜彙
    製一表供自行參考，俟做帳後作廢，伊係依現場到貨之實品紙箱填製），憑歸戶
    表記載順序實施拍賣，並於成交後填製交易計算傳票，拍賣畢，再製作供應人進
    貨明細表，並於「理貨員簽核章」處簽章後交核算組；ＺＡ六四一四號、Ｎ一二
    七六二號供應人未填進貨明細表，且不在現場，伊乃依當天實際拍賣數量逕行加
    註於該表二至四聯供應人自填欄內，ＺＡ六四一四號是庚○○的好友黃中山託庚○○拜託伊儘量幫他處理，Ｎ一二七六二號是伊工作認識之許伯祥拜託伊直接幫
    他處理，所以伊才直接在供應人自填部分幫他們改註的（偵字第二四二四四號卷
    第三九頁反面、第四十頁反面、第四一頁），ＺＡ六四一四是庚○○告訴伊由黃
    中山使用（偵字第二四二四四號卷第五九頁），他們知道伊負責什麼菜種，就會
    跟著提供該類菜種，他們認為貨品交給伊拍賣，比較不會賠錢等語（偵字第二四
    二四四號卷第六頁反面至第七頁）。核與許伯祥所證：Ｎ一二七六二號係伊用來
    自中南部攬貨供應之代號，因伊供應之蔬菜量大，所以拜託子○○替伊全權處理
    等語相符（偵字第二四二四四號卷第一二五頁反面至第一二七頁）。末查證人許
    伯祥稱：蔬菜商執照其未曾借他人使用；執照未借子○○進貨，經測謊結果
    呈情緒波動反應，應係說謊，有法務部調查局八十五年十月二十四日（八五）陸
    （三）字第八五二八六六號鑑定通知書在卷為憑（外放編號四證物袋），顯見
    子○○借用許伯祥之代號使用，有私自攬貨進場之行為。
  (6)證人理貨員陳峰欽於調查時證稱：配屬被告己○○、子○○二人時，調查人員提
    示之進貨明細表無伊章簽蓋，表示該等進貨明細表未經其手，產品直接交付拍賣
    員，若編有拍賣序號，自然依序號拍賣，不得提前拍賣等語（外放編號五證物袋
    ，本院卷二第十五、二十頁），可佐證被告私自攬貨進場之行為，否則不致進貨
    明細表無理貨員簽章。證人吳陳英招於調查時稱伊所有之承銷代號為七一七六號
    ，其現金不足繳納承銷款時，即向被告辛○調借支票使用等語（外放編號五證物
    袋，本院卷二第二二頁），然辛○為拍賣員，吳陳英招竟向被告辛○借支票，與
    常情有違，況其於測謊時，對渠未將承銷章借庚○○；渠未將承銷章借辛○
    ；渠不曾借承銷章轉借他人，結果呈情緒波動之反應，應係說謊乙節，有法務
    部調查局八十五年十月二十九日（八五）陸（三）字第八五二八六六號鑑定
    通知書在卷可考（外放編號四證物袋），益見其有借承銷章與辛○、庚○○使用
    。證人梁健雄於調查時稱：伊不知承銷款項由許景良帳戶代繳，伊將承銷單、款
    項交付己○○夫妻處理等語（偵字第二四一八六號卷第二三三頁），則被告己○○夫妻二人既有工作，豈有毫無利益額外為他人處理承銷，代繳款項，顯違常情
    。由是足證證人陳清華前開證稱被告等四人在南部請人送貨，利用己任拍賣員機
    會利益歸屬己尚非空言。
  (7)又被告辛○、子○○、己○○、庚○○明知黃一峻、許伯祥等進貨時未填寫進貨
    明明細表，及黃一峻借用他人承銷代號使用，依「台北農產供應人申請登記及管
    理要點」第九條第二項第三款、第三項第四款，分別以書面通知改，停止供應十
    天，再來註銷資格，其竟未如此做，顯見有為自己或第三人不法所有之意圖、犯
    意與行為。
(七)綜上所述，被告等所辯顯係卸責之詞，不可採信，本件事證明確，被告等犯行均
    堪認定。
三、核被告己○○、丙○○、庚○○、辛○、子○○等人所為，係犯刑法第三百四十
    二條第一項背信罪、第三百三十九條第一項詐欺取財罪、第二百十六條、第二百
    十五條之行使業務上登載不實文書罪、第二百十六條、第二百十條之行使偽造私
    文書罪。被告己○○、丙○○、庚○○、辛○、子○○並非供應人，並無填寫或
    變更進貨明細表之權限，其中被告子○○以人頭供應人名義虛偽製作進貨明細表
    並變更或加註進貨數量，於拍賣完成後交還公司部分，係犯刑法第二百十六條、
    第二百十條之行使偽造私文書罪，而被告己○○、丙○○、庚○○、辛○等人就
    在他人已填寫之進貨明細表上加註進貨種類數量，並於拍賣完成後交還公司之行
    為，則係犯同法條之行使變造私文書罪，其中偽造為行使之階段行為，均不另論
    罪。其次，交易計算傳票係被告己○○、丙○○、庚○○、辛○、子○○等人業
    務上做成之文書，彼等將供應人代號塗改或先空白後再補填人頭供應代號，及拍
    賣後依歸戶表之記載另製作不實交易計算傳票，並交還公司電腦鍵檔之行為，均
    係犯刑法第二百十六條、第二百十五條行使業務上登載不實文書罪，其中製作不
    實交易傳票之行為，為行使不實交易傳票之階段行為，均不另論罪。至渠等於製
    作不實交易傳票時所蓋用之承銷人印章，因係向真正承銷商借用，故應無偽造或
    盜用印章之情形，附此敘明。又彼等行使偽造私文書及行使業務上登載不實文書
    目的之一即在施用詐術套取不法價差，則行使之結果，真正承銷人繳交之價款雖
    匯入人頭供應商之帳戶，但真正承銷人原本即以該價格得標並取得貨物，故無被
    詐欺之情形；反觀真正供應人，因其所收受之價款係台北農產公司根據虛偽之交
    易計算傳票，自人頭承銷商帳戶中撥付，其所得代價與所交付之貨物顯不相當，
    而受有財產上之損失，故真正供應人始係受被告己○○、丙○○、庚○○、辛○
    、子○○等人所犯刑法第三百三十九條第一項詐欺取財罪之被害人。再者，台北
    農產公司僱請被告己○○、丙○○、庚○○、辛○、子○○等人擔任拍賣員，負
    責台北農產公司第一批發市場蔬菜拍賣業務，其目的係為藉助彼等之專業知識，
    維護農產品運銷秩序，調節供需，促進公平交易（農產品市場交易法第一條參照
    ），詎彼等竟勾結不具資格之供應商，私下自中南部攬貨進入果菜市場銷售，使
    台北農產公司損失管理費等收益，復利用彼等掌控之供應人及承銷人代號，以偽
    造文書之方式對真正供應人施用詐術，套取銷售價差，破壞交易秩序及台北農產
    公司之信譽，該當於刑法第三百四十二條第一項之背信罪。被告己○○、丙○○
    、庚○○、辛○、子○○等人自八十三年一月起至八十四年八月間所犯前開各罪
    ，其時間密接，手段類似，所犯構成要件相同，顯係基於概括之犯意反覆為之，
    應各依刑法第五十六條連續犯之例論以一罪，並加重其刑。又彼等所犯前開四罪
    間復有方法結果之牽連關係，均應按刑法第五十五條之規定從一重依連續行使偽
    造私文書罪論處。檢察官雖未引被告己○○、丙○○、庚○○、辛○、子○○等
    人涉犯連續行使偽造私文書、連續行使業務上登載不實文書、及私自攬貨進場拍
    賣、背信等法條部分，惟此部份既經起訴或與已起訴論罪部分具有牽連犯及連續
    犯等裁判上一罪之關係，自為起訴之效力所及，法院自應予以審判。又黃中山、
    黃一峻、呂銘鐘、許伯祥雖未據起訴，然黃中山與柯景祥、庚○○、子○○，黃
    一峻與辛○，呂銘鐘與丙○○，許伯祥與子○○間，就前開犯行有犯意之聯絡與
    行為之分擔，均為共同正犯。被告等就前揭犯行所掌控利用之人頭供應代號或人
    頭承銷代號多有重疊，彼此復互相熟識支援，其犯罪態樣及手段亦十分近似，足
    證彼等有事前謀議或事中分擔之情事，亦均為共同正犯。而己○○利用其不知情
    之妻丁○○、丙○○利用其不知情之妻壬○○、子○○利用其不知情之妻癸○○
    ，自彼等所掌握利用之帳戶中以提領現金或轉帳或用支票方式代繳借用之承銷人
    之低單價品交易款，從中藉此取得高低單價差價之利益，均為間接正犯。
四、公訴意旨雖認己○○、丙○○、庚○○、辛○、子○○等人係共犯貪污治罪條例
    第六條第一項第四款等罪云云。惟按貪污治罪條例第二條後段所謂「受公務機關
    委託承辦公務之人」，必其所委任者，係為該機關權力範圍內之公務，而受任人
    因而享有公務上之職權者，方足當之。至若僅受公務機關私經濟行為之民事上委
    任，或其他民事契約所發生私法上權義關係，則所委任者並非機關權力範圍內之
    公務，受任之人亦不因而享有公法上之權力，自不能謂係受公務機關委託承辦公
    務之人（最高法院七十五年度台上字第三０五號判決）。次按所謂私經濟行政，
    是指國家並非居於公權力主體地位行使其統治權，而係處於私人相當之法律地位
    ，並在私法支配下所為之各種行為，私經濟行政可分為四類：１、為達成行政上
    之任務，所採取之私法型態的行為；２、以私法組織型態或特設機構方式所從事
    之營利行為；３、私法型態之輔助行為；４、參與純粹之交易行為。其次，參酌
    司法院大法官釋字第八號及釋字第七十三號解釋之意旨，股份有限公司之政府股
    份需占百分之五十以上，其依法令從事於該公司職務之人員，始屬刑法上所稱之
    公務員。經查，依據台北市場管理處九十年十月八日北市市二字第九０六一四九
    九五００號函（原審卷二第三六一至三七七頁）認為，經濟部有鑑於本省農產品
    批發市場營運及交易制度不健全，於六十至六十一年邀集有關單位學者專家會商
    對策，研訂「籌設全台性農產運銷公司方案」，並於六十二年函頒實施，由台北
    市政府、前臺灣省政府、各級農民團體暨市場承銷人等共同出資，於六十三年十
    月九日組織成立「臺灣區果菜運銷股份有限公司」，並計畫擬逐步接管經營全台
    灣地區各類農產品批發市場，惟農產交易法於七十年頒佈施行，並規定各類農產
    品批發市場設立之依據，台北農產公司即依據農產品市場交易法第十三條之規定
    ，於七十三年由臺灣區果菜運銷股份有限公司改組，成立「台北農產運銷股份有
    限公司」，於七十三年七月二十七日完成登記；台北農產公司係依照農產品市場
    交易法第十三條之規定成立，其股份為公股占四五‧五二﹪（臺灣省政府及台北
    市政府各占二二‧七六﹪），民股占五四‧四八﹪（省市各級農會占二四‧八五
    ﹪、青果運銷合作社占九‧五八﹪、果菜販賣占二０‧五二﹪），屬民營性質企
    業亦自負盈虧；台北農產公司的前身為臺灣區果菜運銷股份有限公司，係依照行
    政院函頒「籌設全台性農業運銷公司方案」，於六十三年十月九日成立，同年十
    二月一日開業，經營台北第一果菜批發市場，惟八十七年九月十日頒訂「台北市
    市有財產委託經營管理辦法」，其第四條規定市有財產得提供委託經營管理之項
    目「‧‧‧二、農、林、漁、牧產製造、展示、批發場、休閒農場‧‧‧」，台
    北市政府係依前揭之規定，將「台北市第一果菜批發市場」委託由台北農產公司
    經營管理，另依「台北市農產批發市場委託經營管理計畫」第六點規定「委託經
    營期限以三年為一期，期滿受委託經營者如欲繼續經營，應於屆滿三個月前檢具
    經營管理成效及受託標的物維護保養之工作，向市政府提出申請，經市政府同意
    後另訂契約」，台北市政府亦依前揭規定與台北農產公司訂定委託經營管理契約
    書，目前士林基河路第二果菜批發市場亦同。又台北農產運銷股份有限公司九十
    二年一月六日管人字第九一三五一二號函稱：「本公司供股股權為台北市政府、
    行政院農業委員會各二一六○○股，占總股數百分之四五˙五二。開業迄今未曾
    有公股超過百分之五時之情形」（本院卷一第一二五頁）。而依據農產品交易法
    第十三條規定，台北農產公司為農產批發市場經營主體，同法第十四條規定，農
    產品批發市場之籌設，應擬具計畫書報經省（市）主管機關核准後，始得為之。
    籌設完竣後，經營主體須經省（市）主管機關登記並發給許可證，始得營業。經
    許可營業後，除報經省（市）主管機關核准者外，非因不可抗力不得停業、歇業
    。故台北農產公司經營第一批發市場，是依據農產品交易法之規定為農產批發市
    場之經營主體，且台北農產公司所執行之果菜批發作業，僅係受台北市政府私經
    濟行為之民事上委任，對於批發市場之供應人及承銷人並不涉及公權力之行使，
    並非受台北市政府委託行使台北市政府公權力範圍之公務，台北農產公司亦不因
    此而享有公務上之職權，即尚難認己○○、丙○○、庚○○、辛○及子○○等五
    人涉有貪污治罪條例第六條第一項第四款之對於主管事務直接圖利罪；公訴人認
    被告己○○等五人涉有貪污治罪條例第六條第一項第四款即有未洽，其起訴法條
    應予變更。
五、原審未細心勾稽，遽為被告被告己○○、丙○○、庚○○、辛○、子○○等人無
    罪之判決，容有未洽，自應由本院予以撤銷改判。爰審酌被告己○○、丙○○、
    庚○○、辛○、子○○等人所得財物，暨犯罪之動機、目的、手段、犯罪所生之
    損害、犯罪後之態度等一切情狀，量處如主文所示之刑，以示懲儆。至被告己○○、丙○○、庚○○、辛○、子○○等人供犯罪所用之偽造或變造進貨明細表及
    業務上登載不時之交易計算傳票等，均已繳交台北農產公司而非屬於犯人所有，
    爰不予宣告沒收，合此敘明。
乙、無罪部分：
壹、癸○○、丁○○、壬○○被訴貪瀆部分：
一、公訴意旨略以：己○○（至八十四年間止）、丙○○（至八十四年間止）、庚○○（至八十五年間止）、辛○（至八十四年間止）及子○○（至八十五年間止）
    等五人原為台北農產運銷股份有限公司（以下簡稱台北農產公司）拍賣員，負責
    台北農產公司第一批發市場蔬菜拍賣業務，而台北農產公司第一批發市場為台北
    市政府依據農產品市場交易法及有關法令之規定委託經營，故己○○等五人係受
    公務機關委託承辦公務之人員。又癸○○為子○○之妻，丁○○為己○○之妻，
    壬○○為丙○○之妻。渠等與己○○等五人於八十三年一月至八十四年八月間，
    基於概括之犯意聯絡，利用己○○、辛○、丙○○、子○○、庚○○擔任拍賣員
    從事前開有罪部分犯行之機會。嗣後再由己○○及丁○○夫妻、丙○○及壬○○
    夫妻、子○○及癸○○夫妻、庚○○、辛○等人自上述帳戶中以提領現金或轉帳
    或用支票方式代繳借用之承銷人之低單價品交易款，從中藉此取得高低單價差價
    之利益，足以生損害於台北農產公司及附表一至五之供應人及承銷人。因認被告
    丁○○、癸○○、壬○○共犯貪污治罪條例第六條第一項第四款、刑法第二百十
    五條之罪嫌云云。
二、按犯罪事實應依證據認定之，無證據不得推定其犯罪事實。又不能證明被告犯罪
    者，應諭知無罪之判決，刑事訴訟法第一百五十四條、第三百零一條第一項分別
    定有明文。又貪污治罪條例第四條第一款侵占公用、公有財物之罪，係以公務員
    侵占其職務上所持有之財物為限，若公務員侵占之財物，非基於職務上之關係而
    持有者，除足構成其他罪名外，不能繩以本條款之罪，最高法院六十年度台此字
    第二一四四號判決可資參照。貪污治罪條例第二條後段所謂「受公務機關委託承
    辦公務之人」，必其所委任者，係為該機關權力範圍內之公務，而受任人因而享
    有公務上之職權者，方足當之。至若僅受公務機關私經濟行為之民事上委任，或
    其他民事契約所發生私法上權義關係，則所委任者並非機關權力範圍內之公務，
    受任之人亦不因而享有公法上之權力，自不能謂係受公務機關委託承辦公務之人
    。最高法院七十五年度台上字第三０五號亦著有判決。
三、訊據被告丁○○、壬○○、癸○○皆否認右揭犯行。辯稱：她們並未在農產公司
    上班，並無可能與被告己○○、丙○○、子○○等人有何犯意聯絡及行為分擔，
    而至許景良等帳戶提領現金或轉帳或用支票方式代繳承銷人之交易款，均係他們
    單純受雇或受託為之等語。被告丁○○於調查、偵訊時辯稱黃中山印章、存摺放
    伊處，伊代領過錢，至三信許景良帳戶是黃中山以每個月八千代價委託伊去提領
    云云；壬○○於調查、偵訊時辯稱許源興印章、存摺放伊處，三信許景良、許源
    興、鄭文慈帳戶是己○○、癸○○、陳彩娥拜託伊去提領云云；癸○○於調查、
    偵訊時辯稱三信一九一九一二七六許伯祥帳戶，係許伯祥委託伊去提領
    ，另亦有因陳彩娥委託提領過鄭文慈帳戶內錢，五七四一許源興供應代號及銀行
    帳戶存摺，伊無保管，亦未交付被告壬○○使用云云。
四、按台北農產公司經營第一批發市場，是依據農產品交易法之規定為農產批發市場
    之經營主體，且台北農產公司所執行之果菜批發作業，僅係受台北市政府私經濟
    行為之民事上委任，對於批發市場之供應人及承銷人並不涉及公權力之行使，並
    非受台北市政府委託行使台北市政府公權力範圍之公務，台北農產公司亦不因此
    而享有公務上之職權，即尚難認己○○、丙○○、庚○○、辛○及子○○等五人
    涉有貪污治罪條例第六條第一項第四款之對於主管事務直接圖利罪，已詳述如前
    ；而被告己○○等五人既未涉貪污治罪條例第六條第第一項第四款，則被告丁○○、癸○○及壬○○等三人，亦非貪污治罪條例規範對象。其次，依被告癸○○
    、壬○○等之測謊鑑定通知書觀之，其中就癸○○稱 (一)渠夫婦並未使用陳彩
    娥、許伯祥帳戶，(二)渠等陳彩娥、許伯祥帳戶領的每筆錢都是應他們委託去領
    的，(三)渠夫是否使用陳彩娥、許伯祥帳戶套取果菜差價渠並不知情。壬○○稱
    (一)渠夫並未使用許景良、鄭文慈、許源興帳戶套取果菜差價，(二)渠自許景良
    、鄭文慈、許源興領的錢並非渠夫之指示，(三)許景良、鄭文慈、許源興帳戶非
    渠夫婦在使用。測謊結果均呈情緒波動反應，應係說謊，有法務部調查局八十五
    年十一月二日 (八五)陸 (三)字第八五四四八七八號鑑定通知書在卷可考（外
    放編號四證物袋）。惟參酌所問內容及渠等三人實際所為，均僅參與前揭被告等
    犯罪後提領現金或轉帳等犯罪構成要件以外之行為，復無證據證明渠等對此具有
    贓物之認識，自難遽以刑罰相加。
五、此外，復查無其他積極證據足認被告等人有何貪污、背信、業務登載不實犯行，
    本件不能證明被告等人犯罪，揆諸前揭說明，自應為被告等人均為無罪之諭知。
    故檢察官上訴指摘原審此部份判決不當為無理由，應予駁回。
貳、子○○、辛○、丙○○、庚○○、己○○、戊○○、乙○○、甲○○被訴賭博部
    分：
一、公訴意旨略以：己○○、丙○○、庚○○、辛○、子○○與戊○○、乙○○、甲○○自八十二年間至八十四年間，基於概括犯意，意圖營利之犯意聯絡與行為分
    擔，各出資五十萬元，在台北市○○路○段一五七巷四號一樓辛○住處、台北縣
    中和市○○路一０二巷四號五樓丙○○住處、台北縣新莊市○○街一０八巷十一
    號三樓己○○住處、台北市○○路四二四巷二十號二樓住處，及前開批發市場等
    公眾得出入之場所，擔任組頭，提供六合彩賭博（二星及三星）二種，供不特定
    之賭客以電話、傳真或當面方式簽賭，每簽二星一支賭資為七十八元，三星一支
    賭資為七十至七十二元，簽中二星則可贏得五千元，三星則為四萬六千元，嗣於
    八十五年四月一日子○○於調查局訊問中供承伊有經營六合彩等語，始查獲上情
    ，因認被告子○○、辛○、丙○○、庚○○、己○○、戊○○、乙○○、甲○○
    等八人共犯刑法第二百六十八條及第二百六十六條罪嫌。
二、按犯罪事實應依證據認定之，無證據不得推定其犯罪事實。又不能證明被告犯罪
    者，應諭知無罪之判決，刑事訴訟法第一百五十四條、第三百零一條第一項分別
    定有明文。訊據被告子○○、丙○○、己○○、辛○、庚○○均辯稱：他們五人
    僅有對賭，然實際上並未抽頭，且由於對賭時輸時贏，輸的時候較多，最後不堪
    賠累乃拆夥不再賭博等語。被告戊○○辯稱：在八十二年間，與他服務於同一單
    位之被告庚○○，向他借二十萬元，借貸期間為三個月，屆期他向庚○○索還時
    ，庚○○向他宣稱其因玩六合彩贏了不少錢，並徵詢他是否由其將二十萬元轉作
    共同玩六合彩賭博之基金，因當時他一時貪念，且認為是與六合彩賭頭分次對賭
    ，所以答應，而由於庚○○與他是多年好友，且又在同一單位服務，甚又共同合
    作投資股票買賣，故他完全信賴其言行，但庚○○實際上是如何賭博，他並未加
    以過問，由其全權處理，嗣過二、三週後，庚○○向他聲稱上開二十萬元已輸近
    二萬元，他乃轉趨保守向庚○○索回十八萬元，因此，有關賭博一事，他僅與庚○○接觸，從未與其他任何共同被告接觸或洽談，更無投資五十萬元，他也不知
    除庚○○以外之子○○在玩六合彩賭博等語。被告乙○○、甲○○則辯稱：他們
    並無參與賭博以及投資擔任六合彩組頭等語。
三、關於己○○、丙○○、庚○○、辛○、子○○、戊○○、乙○○、甲○○共犯刑
    法第二百六十六條以及第二百六十八條罪部分：
(一)被告子○○於調查局時供稱：自八十二年至八十四年間，我與同事戊○○、辛○
    、庚○○（以上參與第一階段—每人各出資五十萬元為股本，視輸贏分紅或墊付
    ）、乙○○、甲○○、丙○○、己○○（參與第一、二階段，每人不再集資，純
    視輸贏分紅或墊付），至第三階段則只剩我及丙○○、己○○三人做組頭方式同
    第二階段等語，於檢察官偵查時供稱：八十二年下半年，最後一次是八十四年，
    在內湖辛○家中、中和乙○○、丙○○及新莊己○○家與他們合作，做二星、三
    星兩種，二星是七十八元、三星七十到七十二元，中的話二星五千元，三星四萬
    六千元，是對賭的，簽賭有用電話、傳真也有當面簽等語（見八十五年偵字第二
    四二四四號第四二頁反面、第一六０頁反面），以子○○所述，顯係以對賭的方
    式賭博為之，並未抽頭，其雖自稱組頭，然實際上並無從中收取抽頭金，此與被
    告庚○○、辛○、己○○、庚○○於檢察官偵查時所供述相符，而遍觀偵查卷內
    亦無被告抽頭營利之證據，而刑法第二百六十八條須以「意圖營利」為構成要件
    ，被告子○○、庚○○、辛○、丙○○、己○○等五人並無營利，此部分應為無
    罪之諭知。另被告戊○○、乙○○、甲○○並無積極證據可資證明與被告子○○
    、丙○○、辛○、丙○○、己○○等人有何犯意聯絡以及行為分擔，共犯刑法第
    二百六十八條，故亦應為無罪之諭知。
(二)而被告子○○等人其簽賭收注場所是否為「公共場所」或「公眾得出入之場所」
    ，雖經被告自白，且第一批發市場係公共場所，縱在住宅中簽賭，該住宅亦將因
    而成為公眾得出入之場所，惟本件並無個別之簽單、傳真機具等相關證物扣案，
    缺乏足夠積極證據可供調查，即難認與刑法第二百六十六條第一項之構成要件相
    當，尚難遽認被告子○○等人有何公然賭博之犯行，彩簽單、六合彩賭博參考單
    各一張，及現金一千二百元等物，仍不能論以刑法第二百六十六條第一項之公然
    賭博罪。
四、此外，復查無其他積極證據足認被告等人有何賭博犯行，揆諸前揭說明，自應為
    被告等人均為無罪之諭知。是檢察官上訴指摘原審此部分判決不當亦無理由，應
    予駁回。
據上論斷，應依刑事訴訟法第三百六十九條第一項前段、第三百六十四條、第三百條
、第二百九十九條第一項，刑法第二百十條、第二百十五條、第二百十六條、第三百
三十九條第一項、第三百四十二條第一項、第二十八條、第五十五條、第五十六條，
罰金罰鍰提高標準條例第一條，判決如主文。
本案經檢察官郭啟東到庭執行職務。
中      華      民      國    九十二    年      七      月      三      日
                              台灣高等法院刑事第九庭
                                    審判長法  官  李  文  成
                                          法  官  周  盈  文
                                          法  官  官  有  明
右正本證明與原本無異。
賭博部份不得上訴。
其餘如不服本判決應於收受送達後十日內向本院提出上訴書狀，其未敘述上訴之理由
者並得於提起上訴後十日內向本院補提理由書（均須按他造當事人之人數附繕本）。
                                          書記官  林  蓓  瑜
中      華      民      國    九十二    年      七      月      四      日
附錄：本案論罪科刑法條全文：
刑法第二百十條
偽造、變造私文書，足以生損害於公眾或他人者，處五年以下有期徒刑。
刑法第二百十五條
從事業務之人，明知為不實之事項，而登載於其業務上作成之文書，足以生損害於公
眾或他人者，處三年以下有期徒刑、拘役或五百元以下罰金。
刑法第二百十六條
行使第二百十條至第二百十五條之文書者，依偽造、變造文書或登載不實事項或使登
載不實事項之規定處斷。
刑法第三百三十九條
意圖為自己或第三人不法之所有，以詐術使人將本人或第三人之物交付者，處五年以
下有期徒刑、拘役或科或併科一千元以下罰金。
以前項方法得財產上不法之利益或使第三人得之者，亦同。
前二項之未遂犯罰之。
刑法第三百四十二條
為他人處理事務，意圖為自己或第三人不法之利益，或損害本人之利益，而為違背其
任務之行為，致生損害於本人之財產或其他利益者，處五年以下有期徒刑、拘役或科
或併科一千元以下罰金。
前項之未遂犯罰之。


司法院資訊處製作；財團法人民間司法改革基金會備份。
